【裁判字號】    89,訴,390
【裁判日期】    900301
【裁判案由】    偽造有價證券
【裁判全文】
臺灣嘉義地方法院刑事判決                          八十九年度訴字第三九號
    公  訴  人  臺灣嘉義地方法院檢察署檢察官
    被      告  丙○○
    被      告  乙○○
    右二人共同
    指定辯護人  本院公設辯護人  丁○○
右列被告因偽造有價證券案件，經檢察官提起公訴（八十九年度偵字第八零三七號）
，本院判決如左：
    主  文
丙○○意圖供行使之用而偽造有價證券，處有期徒刑參年壹月。乙○○共同連續行使
偽造私文書，足以生損害於他人，處有期徒刑陸月，如易科罰金，以參佰元折算壹日
，緩刑參年。
在估價單上偽造「楊南寶」之署名伍枚、在如附表一支票上之偽造「楊南寶」背書署
名陸枚、如附表二所示偽造之有價證券本票參張均沒收。
    事  實
一、丙○○與乙○○係同居關係：（一）二人基於共同意圖為自己不法之所有及偽造
    私文書之概括犯意，明知經濟能力並無法完全給付貨款，竟自民國八十七年五月
    十三日起至八十八年六月七日止，由丙○○持（不知情之）楊南寶之身分證影本
    ，擅自換貼丙○○自己之照片後，以楊南寶之名義，向新竹市○○路六號甲○○
    ○○有限公司（以下簡稱安欣公司）負責人陳泰治訂購樟腦油等貨品，並由丙○
    ○冒用「楊南寶」名義在安欣公司所提出之估價單五紙上偽簽「楊南寶」署名後
    ，再持以行使而交還與安欣公司之送貨人員，安欣公司因而陷於錯誤而交付貨物
    ，總計安欣公司共交付貨款新台幣（下同）八十六萬零九百六十元之貨物與丙○
    ○、乙○○致無法收回貨款而為黃、陳二人所詐得，足以生損害於楊南寶及安欣
    公司；（二）嗣安欣公司於八十七年間，因乙○○用以支付貨款所簽發如附表一
    所示之六紙支票經安心公司提示後因存款不足而遭退票，曾德財於八十七年十二
    月一日遂持已經退票之支票向丙○○要求清償時，丙○○為取信安欣公司，乃另
    基於獨立之偽造本票與承前同一概括意圖供行使之用之偽造私文書、意圖為自己
    不法所有之詐欺犯意，再度冒用「楊南寶」名義先在上開六紙支票背後接續簽署
    「楊南寶」之署名六枚以為背書，另外再接續簽發如附表二所示之本票三紙予安
    欣公司作為貨款之擔保而持以行使，足以生損害於楊南寶、安欣公司，嗣因屆期
    均無法付款償債，安欣公司聲請查封楊南寶之財產後始發現上情。
二、案經安欣公司訴請台灣彰化地方法院檢察署呈請台灣高等法院檢察署檢察長核轉
    台灣嘉義地方法院檢察署檢察官偵查起訴。
    理  由
一、訊據被告丙○○、乙○○均坦承冒用楊南寶之身分證影本後與安欣公司為生意往
    來及以楊南寶之名義在估價單上偽名以簽收貨物而進貨等情，丙○○亦坦承冒用
    楊南寶名義而簽發本票、在支票上背書後交付與予安欣公司，但否認有詐欺情事
    ，辯稱：（一）被告二人自八十五年間起，即向安欣公司訂貨，一切付款正常，
    直至八十七年間因經濟不景氣，被告始跳票無法償債，然並無詐欺犯意；（二）
    曾德財於偵查時曾供稱：楊南寶出面說其身分證借丙○○使用，且楊南寶亦自承
    與丙○○認識，顯見被告丙○○係經楊南寶所授權而借用身分證使用；（三）被
    告丙○○係因八十七年十二月一日因曾德財帶地下錢莊之人來強行要債並說要押
    走丙○○，才出於不得已依其指示於已簽發之支票上以楊南寶名義背書、並簽發
    本票，而被告丙○○因係在通緝中一時失慮始為之，嗣後亦已陸續返還幾十萬元
    與告訴人而有償債誠意；（四）丙○○以楊南寶名義簽發本票、在支票背書之行
    為，係丙○○之個人行為與乙○○無涉云云。
二、經查：（一）右揭事實，業據告訴代理人曾德財迭於警訊、偵查中指訴明確；（
    二）被告丙○○於偵查中亦自承：「（你所持用有你相片之楊南寶身分證來源？
    ）我被發布通緝三年，有一天，我至楊南寶家，在桌上發現有一張楊南寶之身分
    證影本，我就拿走貼上我的相片影印，若遇到了臨檢可使用，但均未使用，後來
    曾德財要我開本票時，要我的身分證影本，我才拿給他。」（參偵查卷第五十九
    頁正面、背面），而楊南寶經公訴人傳訊於偵查中亦供稱：「（問：有無將你的
    身分證影本借給他人使用？）沒有。」，「（問：丙○○為何會使用你的身分證
    影本？）不知道。」（參偵查卷第三十九頁正面、背面），則丙○○以楊南寶名
    義對外交易，並簽發本票、在支票上背書等情，顯未經過楊南寶之授權同意，堪
    以認定；（二）告訴人曾德財於偵查中固曾表示：「（被告二人如何向你買貨？
    ）是被告二人一起去公司與我接洽，約交易已一年」等語（參偵查卷第十二頁背
    面），然揆之被告二人與告訴人交易，竟不以真名為之而冒用未經同意之他人名
    義，顯然存有屆時如無法付清貨款不願負責而詐得貨物之不法所有意圖，從而，
    縱使告訴人雖與被告等為交易行為已有一段期間，亦無解於被告等以冒用楊南寶
    名義為交易而詐騙貨物犯行之罪責；（三）此外，復有變造之楊南寶身分證正反
    面影本各一紙、估價單影本二十五張、如附表所示一之支票及退票單影本各六紙
    、如附表二本票影本三紙在卷可按，本件事證已臻明確，被告二人犯行均堪認定
    。
三、按本案為被告丙○○偽造「楊南寶」署名後交還與安欣公司以表示簽收貨物所使
    用之估價單，具有收據之性質，乃屬文書，而丙○○、乙○○於簽收貨物後將估
    價單交付與安欣公司，係行使該文書，是核被告丙○○、乙○○關於前開事實欄
    一、（一）所為，均係犯刑法第三百三十九條第一項詐欺取財罪、第二百十條第
    一項、第二百十六條之行使偽造私文書罪；又按行使偽造有價證券，如以偽造之
    有價證券供作擔保或作為新債清償而借款，為行使有價證券以外之另一行為，其
    間有方法結果關係，應論以詐欺罪之牽連犯，最高法院六十二年度第一次刑庭庭
    長會議決定可參，是核被告丙○○關於前開事實欄一、（二）所為，係犯刑法第
    二百零一條第一項、第二項偽造有價證券罪、第三百三十九條第一項之詐欺取財
    罪；被告丙○○、乙○○二人就上開事實欄一、（一）之行使偽造私文書、詐欺
    取財犯行，有犯意聯絡、行為分擔，應論以共同正犯；而丙○○、乙○○先後多
    次行使偽造私文書、詐欺取財之犯行，時間緊接，所犯罪名相同，顯係出於概括
    之犯意為之，為連續犯，爰依刑法第五十六條之規定以一罪論，並加重其刑；又
    被告乙○○、丙○○偽造私文書之低度行為為行使偽造私文書之高度行為所吸收
    ，丙○○行使偽造有價證券之輕罪行為為偽造有價證券之重罪行為所吸收，均不
    另論罪；乙○○所犯行使偽造私文書罪、詐欺取財罪，有方法結果之牽連關係，
    應從一重論以行使偽造私文書罪，丙○○所犯行使偽造私文書罪、詐欺取財罪、
    偽造有價證券罪間，亦有方法結果之牽連關係，亦應從一重論以偽造有價證券罪
    ；爰審酌被告二人犯罪之動機、目的、手段，犯罪時所受之刺激及其品性、生活
    狀況、智識程度、犯罪所生之損害，及犯罪後態度等一切情狀，分別量處如主文
    所示之刑。另查：被告乙○○前未曾受有期徒刑以上刑之宣告，有其全國前案查
    註紀錄表在卷可佐，其因一時失慮罹此刑典，事後坦承部分犯行，尚具悔意，經
    此刑之宣告後，應知警惕而無再犯之虞，本院因認暫不執行其刑為當，予以宣告
    緩刑三年，用啟自新；而被告丙○○所偽造如附表二所示之有價證券，應依刑法
    第二百零五條諭知沒收，偽造在如附表一所示之支票上之「楊南寶」署名六枚、
    估價單上之「楊南寶」署名五枚，亦應依刑法第二百十九條諭知沒收。
四、公訴意旨另認：被告乙○○與被告丙○○為同居關係，共同向安心公司進貨，而
    認乙○○與丙○○就前開業經本院認定有罪之前開事實欄一、（二）之偽造有價
    證券（如附表二所示三紙本票）、行使偽造私文書（在如附表一所示六紙支票背
    面冒用「楊南寶」名義背書並持以行使）部分犯行，亦有共同犯意聯絡，因認乙
    ○○就該部犯行亦涉犯刑法第二百零一條之偽造有價證券罪、第二百十六條、第
    二百十條之行使偽造私文書、第三百三十九條第一項之詐欺取財罪嫌。公訴人認
    被告乙○○亦涉犯偽造有價證券、行使偽造私文書（偽以楊南寶名義為支票背書
    ）、詐欺取財犯嫌，係以乙○○與丙○○係同居關係，且共同經營生意而向安欣
    公司進貨等情輔以告訴人之指訴以推論乙○○就丙○○偽造有價證券之犯行亦有
    犯意之聯絡；然訊據被告乙○○堅決否認該部犯行，辯稱：當時係因曾德財帶人
    前來要債，丙○○不得已始在乙○○前已簽發如附表一所示之支票上背書、又簽
    發如附表二所示之本票，此部份犯行與其無涉等語。按犯罪事實應依證據認定之
    ，無證據不得推定其犯罪事實。又不能證明被告犯罪者，應諭知無罪之判決，刑
    事訴訟法第一百五十四條、第三百零一條第一項前段分別定有明文。而認定不利
    於被告之事實，須依積極證據，苟積極證據不足為不利於被告事實之認定時，即
    應為有利於被告之認定，更不必有何有利之證據。又告訴人之指訴係以使被告受
    刑事訴追為目的，是其陳述是否與事實相符，仍應調查其他證據以資審認，最高
    法院著有判例可循（最高法院三十年上字第八一六號、五十二年台上字第一三０
    ０號判例參照）。揆之前開公訴人所認乙○○亦涉犯共犯刑責之認定，無非僅係
    憑乙○○與丙○○有同居關係且共同經營生意之情，輔以告訴人之指訴而加以推
    論，然乙○○固知悉丙○○冒用「楊南寶」名義仍與其共同向安欣公司為生意之
    交易，就乙○○與丙○○冒用楊南寶名義與安欣公司交易部分之犯行（即前開事
    實欄一、（一）之詐欺取財、行使偽造私文書部分等犯行）已據本院認定有罪於
    前，至於如附表一所示之支票背後背書、如附表二所示之本票，均係由丙○○所
    簽發、背書後持以交付安欣公司，經本院調查之結果，丙○○於為該行為之時，
    並無何積極證據足認丙○○上開冒用楊南寶名義所為背書、簽發本票之行為，與
    乙○○係基於共同犯意之聯絡而為，該部分犯行既係丙○○獨立所為，除丙○○
    應就其犯行負責外，既乏積極證據以證明，尚非得以推論之方法逕認乙○○亦有
    共同正犯之罪責，惟公訴人認乙○○此部份犯嫌與前開經本院認定有罪之行使偽
    造私文書犯行有裁判上一罪之牽連、連續關係，爰不另為無罪之諭知。
據上論斷，應依刑事訴訟法第二百九十九條第一項前段，刑法第二十八條、第五十六
條、第二百零一條、第二百十六條、第二百十條、第二百零五條、第二百十九條、第
三百三十九條第一項、第五十五條，罰金罰鍰提高標準條例第一條前段，判決如主文
。
本案經檢察官張長樹到庭執行職務。
中    華    民    國      九十        年      三      月      一      日
                                      臺灣嘉義地方法院刑事第一庭
                                          法  官  黃國益
右正本證明與原本無異。
如不服本判決，應於判決送達後十日內，向本院提出上訴狀。（應附繕本）
                                          書記官  蔡金保
中    華    民    國      九十        年      三      月       一     日
附錄本判決論罪之法條：
刑法第二百零一條
意圖供行使之用，而偽造、變造公債票，公司股票或其他有價證券者，處三年以上十
年以下有期徒刑，得併三千元以下罰金。
行使偽造、變造之公債票、公司股票或其他有價證券或意圖供行使之用收集或交付於
人者，處一年以上七年以下有期徒刑，得併科三千元以下罰金。
刑法第二百十六條
行使第二百十條至第二百十五條之文書者，依偽造、變造文書或登載不實事項或使登
載不實事項之規定處斷。
刑法第二百十條
偽造、變造私文書，足以生損害於公眾或他人者，處五年以下有期徒刑。
刑法第二百零五條
偽造、變造之有價證券、郵票或印花稅票及前條之器械、原料，不問屬於犯人與否，
沒收之。
刑法第二百十九條
偽造之印章、印文或署押，不問屬於犯人與否，沒收之。
刑法第三百三十九條
意圖為自己或第三人不法之所有，以詐術使人將本人或第三人之物交付者，處五年以
下有期徒刑、拘役或科或併科一千元以下罰金。
以前項方法得財產上不法之利益或使第三人得之者亦同。
前二項之未遂犯罰之。


司法院資訊處製作；財團法人民間司法改革基金會備份。
